【裁判字號】    96,上訴,3284
【裁判日期】    970429
【裁判案由】    毒品危害防制條例
【裁判全文】
臺灣高等法院刑事判決                96年度上訴字第3284號
上  訴  人
即  被  告  丙○○
選任辯護人  陳俊隆律師
上列上訴人因毒品危害防制條例案件，不服臺灣桃園地方法院94
年度訴字第1064號，中華民國96年6 月26日第一審判決（起訴案
號：臺灣桃園地方法院檢察署93年度偵字第14187 號），提起上
訴，本院判決如下：
    主  文
原判決撤銷。
丙○○共同販賣第三級毒品，處有期徒刑伍年貳月。扣案之第三
級毒品Ｋ他命原總毛重伍伍點陸公克，總淨重壹捌點伍玖公克，
經取樣零點四公克化驗，驗餘淨重壹捌點壹玖公克沒收，包裝用
塑膠瓶子貳拾伍罐，配用「0000000000」門號三星廠
牌Ａ二○○型行動電話機具壹具（不含ＳＩＭ卡），均沒收。
    事  實
一、丙○○（綽號「大仁」）與乙○○（綽號「辣椒」，另案審
    結）、甲○○（原名林克虎，另案審結）3 人均明知Ｋ他命
    （Ketamine）係業經公告列為毒品危害防制條例第2條第2項
    第3 款之第三級毒品，不得販賣，竟基於共同意圖營利而販
    賣第三級毒品Ｋ他命之犯意聯絡及行為分擔，於民國91年11
    月8日23時許，由林哲鵬（業於94年6月10日死亡。另經臺灣
    桃園地方法院檢察署檢察官為不起訴處分）以其所有之「00
    00000000」門號行動電話，撥打丙○○所有「0000000000」
    門號行動電話，由丙○○在甲○○位於桃園縣桃園市○○○
    路○段59號5樓之3 住處接聽，林哲鵬於電話中向丙○○表明
    ，欲以新臺幣（下同）1 萬元（價款先行積欠，林哲鵬日後
    再清償）購買第三級毒品Ｋ他命25罐（總毛重55.6公克，總
    淨重18.59公克，經取樣0.4公克化驗，驗餘淨重18.19 公克
    ）供己施用，丙○○應允後遂告以林哲鵬至桃園縣桃園市○○路之「獅子王」舞廳後再行聯絡實際交易細節。嗣於翌日
    即91年11月9日凌晨3時許，林哲鵬到達上開舞廳後，便以其
    所有之前揭行動電話撥打予丙○○時，卻由乙○○在上揭甲○○住處接聽電話（當時丙○○在旁）並要求林哲鵬前往桃
    園縣桃園市○○路與和平路口之ＯＫ便利商店前進行毒品交
    易，丙○○隨即指示甲○○自上揭住處騎乘機車附載乙○○
    攜帶上開第三級毒品Ｋ他命25罐及渠所有之上開「00000000
    00」門號行動電話外出，共同前往上開便利商店前與林哲鵬
    進行毒品交易。迨於91年11月9日凌晨3時35分許，甲○○、
    乙○○到達該便利商店後，乙○○下車將上開第三級毒品Ｋ
    他命25罐交付予林哲鵬，甲○○在旁目睹乙○○與林哲鵬之
    交易過程，乙○○且代丙○○收取林哲鵬要返還予丙○○之
    6,000元現金（該6,000元係林哲鵬清償日前積欠丙○○之欠
    款，與本案販賣毒品之犯行無關）後，隨即為警當場查獲，
    並扣得林哲鵬甫購入之上開第三級毒品Ｋ他命25罐、乙○○
    持有中之6,000 元現金與丙○○所有交予乙○○使用之上揭
    供犯罪所用之配用「0000000000」門號行動電話機具1 具（
    含ＳＩＭ卡1枚）、林哲鵬所有之上揭「000000 0000」門號
    行動電話機具1具（含ＳＩＭ卡1枚）。
二、案經臺北市政府警察局信義分局移送臺灣桃園地方法院檢察
    署檢察官偵查起訴。
    理  由
甲、證據能力部分
一、按被告以外之人於審判外之言詞或書面陳述，除法律有規定
    者外，不得作為證據；被告以外之人於偵查中向檢察官所為
    之陳述，除顯有不可信之情況者外，得為證據；被告以外之
    人於檢察事務官、司法警察官或司法警察調查中所為之陳述
    ，與審判中不符時，其先前之陳述具有較可信之特別情況，
    且為證明犯罪事實存否所必要者，得為證據；再被告以外之
    人於審判外之陳述，雖不符刑事訴訟法第159 條之1 至第15
    9條之4之規定，而經當事人於審判程序同意作為證據，法院
    審酌該言詞陳述或書面陳述作成時之情況，認為適當者，亦
    得為證據。當事人、代理人或辯護人於法院調查證據時，知
    有第159條第1項不得為證據之情形，而未於言詞辯論終結前
    聲明異議者，視為有前項之同意。刑事訴訟法第159條第1項
    、第159條之1第2項、第159條之2、第159條之5 分別定有明
    文。其立法意旨在於傳聞證據未經當事人之反對詰問予以核
    實，原則上先予排除。惟若當事人已放棄反對詰問權，於審
    判程序中表明同意該等傳聞證據可作為證據，基於尊重當事
    人對傳聞證據之處分權，及證據資料愈豐富，愈有助於真實
    發見之理念，且強化言詞辯論主義，使訴訟程序得以順暢進
    行，上開傳聞證據亦均認具證據能力。
二、查本件證人林哲鵬、李宗祐，證人即本件查獲員警張峻、王
    仁甫、張家銘，證人即共犯之人乙○○、甲○○分別於警詢
    、偵查及另案於原審92年度訴字第1365號、93年度訴緝字第
    85號審理中所為之證述，其性質雖均屬傳聞證據，惟被告丙○○及其選任辯護人在原審準備程序中，對上開證據方法之
    證據能力均表示無意見，顯有默示同意援用之意，且未於本
    案言詞辯論終結前聲明異議，原審於審判期日並已將上開筆
    錄提示予被告而為辯論，有審判筆錄在卷可稽，本院審酌上
    開證人之陳述，係於距案發時刻較為接近之時點所為，另均
    核無違法取證之情事，依上開證述作成當時之情況，並無不
    適當之情形，因認均得為證據。
乙、認定事實之理由及依據
一、訊據被告固坦承於於91年11月9日凌晨3時許，要求乙○○搭
    乘甲○○所騎之機車，攜帶扣案之25罐第三級毒品Ｋ他命與
    丙○○所有之「0000000000」門號行動電話外出，前往桃園
    縣桃園市○○路與和平路口之ＯＫ便利商店前與林哲鵬見面
    ，並將該25罐第三級毒品Ｋ他命交付林哲鵬之事實，惟否認
    有何與乙○○、甲○○共同販賣第三級毒品Ｋ他命之犯行，
    辯稱：「伊是於91年11月8日晚間10、11 時許，向林哲鵬以
    總價12,500元之代價，購買第三級毒品Ｋ他命25罐，但因用
    了沒感覺，所以要乙○○、甲○○代替伊攜帶該25罐Ｋ他命
    去退還給林哲鵬，不是伊要乙○○、甲○○拿去販賣給林哲
    鵬，扣案的6,000 元是林哲鵬把伊購買Ｋ他命的錢退給乙○○。」、「 是我叫甲○○去的，但我是叫他去退還K他命給
    林哲鵬，因為之前甲○○跟乙○○不知道我身上有K 他命。
    退還林哲鵬是之前他來桃園時，他找我時半路跟我講要我幫
    他訂包廂，因講價起衝突，我被人打，林哲鵬叫我帶他去「
    獅子王」舞廳，是他寄放25 罐K他命在我這邊，因他怕身上
    帶那麼多被警察臨檢云云；被告辯護人則辯以：「本案應審
    究被告是K他命25罐的買或賣方，該K他命25罐原來是林哲鵬
    寄放在被告那邊，據乙○○所述，K他命25 罐是要退還給林
    哲鵬的，因林哲鵬未留指紋可供鑑定，以證明林哲鵬是買或
    賣方。偵查檢察官未調閱被告與林哲鵬間的通聯記錄，不可
    為被告不利益之認定。被告當時被通緝，所以才託甲○○退
    還林哲鵬。當時扣案6,000 元，據證人林宗佑所述是被告向
    他借貸的，不是被告販毒所得，同案乙○○以更一審改判轉
    讓毒品，與共同正犯有共同犯意之原則相違，被告僅該當轉
    讓第三級毒品罪云云。
(一)、上揭犯罪事實，業據證人林哲鵬於警詢及檢察官訊問時證稱
    ：我係以電話向綽號「大仁」的男子聯絡購買Ｋ他命25罐，
    價格1 萬元，「大仁」即告知到獅子王舞廳再打給他，我到
    舞廳後，至凌晨3時許，即打電話給「大仁」，然電話卻是
    乙○○所接聽（丙○○在旁講話），她便要我至桃園市○○
    路與和平路口之便利商店前等候，約凌晨3 時35分許，乙○○即經由甲○○搭載前來，將25瓶Ｋ他命交付予我，甲○○
    在場觀看，正與乙○○、甲○○交易毒品Ｋ他命25瓶時，就
    被警方當場查獲；25罐Ｋ他命是我打電話向「大仁」說要買
    的，之後我又打電話過去，乙○○接了3 次電話，最後說要
    在ＯＫ便利商店等她，在電話中隱約有聽見「大仁」叫乙○○把東西帶到ＯＫ便利商店給我。我11點多打給「大仁」，
    3點多再打過去，是乙○○接的。扣案之6,000元是我欠「大
    仁」要還他的，此次購買Ｋ他命的1 萬元，我已與「大仁」
    約好下次再付等語在卷（台灣桃園地方法院檢察署93年度偵
    字第14187號偵卷第11頁反面、第12頁正面、第48 頁至第50
    頁）；復於原法院另案93年度訴緝字第85號案審理中具結證
    稱：「當天我在臺北打電話請「大仁」幫我訂獅子王的包廂
    ，我到桃園的時候打電話給「大仁」，「大仁」再帶我去獅
    子王舞廳，因那邊包廂不好訂，「大仁」是桃園人比較好訂
    。我與很多朋友一起去獅子王，我是在舞廳包廂的時候，請
    「大仁」幫我買Ｋ他命，他說一次買25支，1 萬元，比較便
    宜。當天看到「大仁」的時候，他沒有受傷，臉上也沒有傷
    。當天我還沒有給他1 萬元。我當時身上沒有那麼多錢，我
    是與我的朋友合資買的，等我向我朋友收到錢以後再給他錢
    ，「大仁」帶我們到包廂之後就先離開，我們是12點多到包
    廂，我大約凌晨1、2點打電話給「大仁」，問他買到了沒有
    ，電話是「大仁」接的。「大仁」告訴我說已經買到了。我
    在那邊等的時候，有再打蠻多通電話給「大仁」，本來是「
    大仁」接的，後來打的電話不是「大仁」接的，是一個女孩
    子接的，我們約在獅子王對面的便利商店見面。「大仁」說
    等一下會有一個女孩子拿東西來給我，後來看到乙○○，我
    才知道之前在舞廳有見過幾次，「大仁」還叫我拿6,000 元
    給那個女孩子，那是包廂與門票的錢。我不知道那個女孩的
    姓名，但就是後來與我一起被查獲的女孩。他們的機車就停
    在旁邊而已。當時乙○○已經將東西拿給我了」等語明確（
    參見原法院93年度訴緝字第85號卷第131頁至第132頁、第13
    4頁至第136頁、第164頁至第165頁），且經核證人林哲鵬前
    後數次所證情節均大致相同。雖證人林哲鵬於警詢及偵查中
    ，就是否先在電話中聯繫被告丙○○購買Ｋ他命25罐，及電
    話中係與被告丙○○或證人乙○○約妥交易地點等情，與其
    於原法院審理中之上開所述略有不一，然因證人林哲鵬於原
    法院審理中係經告以偽證罪之處罰後，具結並經交互詰問後
    所為之證述，應較其於警詢及偵查中未居於證人地位具結而
    為之陳述更為詳細明確，可認此不一之處，當係證人林哲鵬
    於警詢及偵審中回答問題之詳細程度而有別，尚無礙於本件
    犯罪事實之認定。又林哲鵬上揭所證，核與證人即本案查獲
    警員張峻於原法院92年度訴字第1365號案審理中結證稱：「
    當初是有民眾打電話到臺北市政府信義分局警備隊隊部，檢
    舉說常常有青少年在獅子王舞廳外面交易毒品。我們報告隊
    長後，由隊長排班請我們過去查察。我們當天約凌晨1、2時
    許，到達獅子王舞廳，在現場等候很久，看到很多青少年在
    那邊晃，我們為了不引起他們的注意，我們就分開來觀察，
    分別站在和平路、民族路上觀察，後來就看到甲○○騎機車
    載著乙○○。後來乙○○就拿出1 大包白色的東西，我同事
    張家銘剛好站在乙○○他們旁邊，距離他們不遠的地方約 3
    、4步，不到2公尺的距離，因為張家銘距離他們比較近，所
    以可以看到乙○○手上拿的就是Ｋ他命，而乙○○當時正在
    與林哲鵬交易毒品，我們就表明身分，出示警察證件，張家
    銘把他們手上的Ｋ他命拿走等語（原法院92年度訴字第1365
    號卷第159 頁正面）；證人即本案查獲警員王仁甫於原法院
    另案92年度訴字第1365號審理中結證述：「案發當時我們在
    現場有4 位警員，我、張峻、張家銘及小隊長蔡武昌，張家
    銘距離乙○○、甲○○2 人最近。我那時站在和平路與民族
    路口的便利商店外面，當時我有看到林哲鵬站在馬路旁，後
    來甲○○載乙○○過來，甲○○把機車停在便利商店前的騎
    樓，乙○○下車走向林哲鵬，張家銘看到乙○○拿1 包Ｋ他
    命給林哲鵬後，就走向前去，我們其他人也跟著過去」（原
    法院92年度訴字第1365號卷第205 頁）；證人即本案查獲警
    員張家銘於上開92年度訴字第1365號審理中結證稱：「我當
    時站在民族路上走動，並不固定站什麼地方，看到林哲鵬在
    ＯＫ便利商店外面的馬路上，好像在等人，我們直覺判斷認
    為那個時候會在那邊等人可能是要交易，我們就特別注意林
    哲鵬，後來看到甲○○、乙○○騎機車過來，他們把機車停
    在和平路上，他們走過去林哲鵬那邊，我發現他們走向林哲
    鵬的時候，我也有走向林哲鵬，後來我看到乙○○拿著1 包
    罐裝的東西，我們4 個人是我最接近乙○○，也是最早上前
    查獲他們的，但是我們幾乎是同時到達乙○○那邊，我一邊
    跑，一邊看他們，還要注意車子及我的同事有沒有一起過來
    ，但是我們一群人到達現場的時候，我看到乙○○拿著的透
    明袋子內的物品是罐裝白色的，與我們之前查獲的Ｋ他命包
    裝是一樣，所以我們懷疑他們交易的就是Ｋ他命，其他3 位
    警員看我靠近之後，幾乎與我也同時到達現場」（同上卷第
    213、214頁）等語，情節大致相符。
(二)、而觀以證人林哲鵬與被告於案發以前並無任何怨隙仇恨及金
    錢糾紛，此為證人林哲鵬與被告於警詢及偵查中、及原審審
    理中所不否認，是以證人林哲鵬自無設詞誣攀被告之理。另
    衡以證人張峻、王仁甫、張家銘均係臺北市政府警察局信義
    分局警員，此有該分局刑事案件報告單、扣押筆錄足憑（上
    開偵查卷第4頁、第5頁）平日職司刑事犯罪偵防工作，自應
    對民眾之報案秉公處理，以維護社會治安及民眾安全，且均
    與證人林哲鵬、被告二人間素昧平生，而本案又係民眾以電
    話報警檢舉該處有交易毒品，警方始循線前往並因此查獲證
    人乙○○、甲○○，嗣復因證人乙○○、甲○○及林哲鵬所
    證內容始查獲被告，則證人張峻、王仁甫、張家銘亦無恣意
    捏造事端栽贓被告與證人乙○○、甲○○3 人共同販賣毒品
    予證人林哲鵬之理。另查，證人之記憶常因時間之流逝，或
    因與日常事務結合，而難免逐漸模糊或產生干擾。且人之記
    憶亦會因個人對事物之理解力、專注力、智識程度或年齡大
    小而有所差別，另證人亦可能因個人所處角度、位置或距離
    之不同，而對於同一事物之見聞有不同之證述方式。故綜合
    並斟酌證人張峻、王仁甫及張家銘之證詞，雖關於無關全案
    本旨之枝微末節處有些微出入，然上開證人於檢察官訊問所
    為證述之時間，距本件案發已有1 年，當可認係因隨著案發
    時間已久或當時所處位置之不同而記憶深刻有別或察覺認識
    有所不同而致，然既上開證人就甲○○當時確有騎車附載乙○○至查獲地點，乙○○當時確實有攜帶Ｋ他命前去與林哲
    鵬進行交易一節，始終證述如一，則證人彼此回答問題詳細
    程度之差異，均尚不影響本件查獲經過之事實認定。
(三)、再者，本件現場查獲扣案之上開疑似第三級毒品Ｋ他命25罐
    ，經送請內政部警政署刑事警察局鑑驗結果，確均含有第三
    級毒品Ｋ他命成分（總毛重55.6公克，總淨重18.59 公克，
    經取樣0.4公克化驗，驗餘淨重18.19公克），此有該局92年
    1月24日內政部警政署刑事警察局鑑驗通知書1紙附卷可稽（
    台灣桃園地方法院檢察署91 年度偵字第20688號偵卷第85頁
    正面），是以扣案之上開25罐之物品確屬第三級毒品Ｋ他命
    無訛。此外，復有扣案之被告所有共犯本件犯罪所用之配用
    「0000000000」門號三星廠牌Ａ200型行動電話機具1具（含
    ＳＩＭ卡1 枚）可資佐證，益徵證人林哲鵬、張峻、王仁甫
    、張家銘上開證述情節屬實。
(四)、至證人即本案共犯乙○○雖於偵查中及原審審理中證稱：「
    案發當天係伊與甲○○要代替被告將其向林哲鵬購買之Ｋ他
    命25罐拿去退還給林哲鵬，並非攜帶該25罐Ｋ他命前去交貨
    販賣給林哲鵬。」（前揭91年度偵字第20688號偵卷第9頁、
    第10頁、原審卷（二）第63、64頁）若乙○○證述內容屬實
    ，則乙○○就此一單純事實應無誤記之可能，且既此一辯解
    對於是否能洗刷乙○○之清白，影響至深，衡情而論，乙○○理當於警詢及偵查中均據實陳述，且所證內容當前後一致
    ，方符常理。然觀之乙○○先於警詢中先稱：「Ｋ他命是林
    哲鵬販售給我，我先打電話給甲○○要他來載我，碰面後，
    我即告訴甲○○說我想在舞廳內賣Ｋ他命，要甲○○保護我
    ，載我去向林哲鵬購買，我撥打電話予林哲鵬，問他那裡有
    沒有Ｋ他命，他即告知有25瓶，我再問林哲鵬要賣多少錢，
    我告訴他我身上只有6,000 元，林哲鵬即答應賣給我，我們
    相約至桃園市○○路與和平路口之ＯＫ便利商店前交易，甲○○以機車護送我過去，雙方交易完畢即離去，經我想到很
    多不好的後果，我決定要將Ｋ他命還給林哲鵬，我又打電話
    給林哲鵬說要將Ｋ他命還他，因為我不想要了，林哲鵬說好
    ，我與他約在上開地點，然後要甲○○保護載我過去，回到
    上開地點後，我把Ｋ他命25 瓶還給林哲鵬，林哲鵬把6,000
    元還我，甲○○在我身旁陪我，在此際，警方即上前查獲。
    」云云（前揭偵卷影本第9 頁正面）；復於偵查中另稱：「
    一開始我跟甲○○約至中正夜市，我叫他載我去牽機車，在
    路上遇到『大仁』，『大仁』委託我拿東西給林哲鵬，並叫
    我向林哲鵬收6,000 元，並說不用了，我並不知內有Ｋ他命
    ，『大仁』說電話借我，叫我跟林哲鵬聯絡，沒有說那包東
    西是什麼。」云云（同前偵查卷影本第46頁反面、第47頁正
    面）。再於原審審理中證稱：「91年11月8 日晚間，我跟被
    告一起到甲○○家，當時我跟被告是情侶。在甲○○家的時
    候，是被告把東西拿給甲○○，我忘記被告怎麼跟林克虎說
    。我有問被告那包東西是什麼，被告有告訴我們說是Ｋ他命
    ，我們就勸被告把東西還給對方。隔天凌晨3 時許，我當時
    正好要去牽摩托車，所以甲○○就載我一起去。我不知道甲○○為什麼會說是我打電話叫他去中正路尾接我。被告好像
    沒有告訴我為什麼要買25罐的Ｋ他命，我也沒有問，他也沒
    有說買這些Ｋ他命花了多少錢、錢付了沒有。之後在民族路
    、和平路口，因為甲○○騎車，所以是我把Ｋ他命拿給林哲
    鵬。我忘記林哲鵬拿6,000 元給我的時候有沒有講什麼，我
    也不知道Ｋ他命值多少錢。」云云（見原審卷（二）第63頁
    至第69頁）。又佐以被告甲○○於右揭時地騎車附載同案被
    告乙○○攜帶上開25罐Ｋ他命前去交付予證人林哲鵬而同時
    遭警查獲逮捕，此有臺北市政府警察信義分局刑事案件移送
    書1紙附卷足稽（前揭偵卷影本第1頁），復為證人甲○○、
    乙○○於警詢及偵審中所供承在卷。若如證人乙○○所證：
    當時伊搭乘甲○○所騎機車，一同攜帶該25罐Ｋ他命要去退
    還給林哲鵬云云。則依上說明，可知此同時對於甲○○至為
    有利之說辭，如果屬實，則甲○○本不待他人提示或曉諭，
    亦當於警詢或偵查初訊中即會有所主張，遑論甲○○曾有多
    次犯罪前科，且當時亦身繫詐欺案件正由原審以另案91年度
    易字第1725號審理中，業據甲○○於偵查中供述在卷（前揭
    偵卷影本第50頁反面）。然證人甲○○於警詢中卻證稱：「
    當時情形是我接到『辣椒』（即乙○○）的電話，她告知我
    要我載他去桃園市○○路上的獅子王舞廳，後來我們行經桃
    園市○○路、和平路口（便利商店前）時，『辣椒』要我把
    車子停下來，便直接往男子林哲鵬的方向走過去，我停好車
    便上前去找他們，當我到達他們身邊時，我便看見『辣椒』
    將1 包Ｋ他命交付給男子林哲鵬，然後警方便將我們查獲了
    。我知道Ｋ他命25瓶（罐）為乙○○所有」云云（前揭偵卷
    影本第13頁反面、第14頁正面第3 行）；且亦證述：「（問
    ：但為何乙○○於警訊筆錄中供稱她第一次是由你載到桃市
    ○○路、和平路口向男子林哲鵬購買Ｋ他命，是因為後來自
    己覺得有些不妥，便要你再載她回桃市○○路、和平路口將
    Ｋ他命退還給林哲鵬而才遭警方查獲，你如何解釋？）答：
    我不知她為何要如此說云云；（問：你為何要載乙○○至桃
    園市○○路、和平路口ＯＫ便利商店前與男子林哲鵬進行毒
    品交易？）答：因為她是我朋友，所以我義務幫忙她，到了
    現場，我才發現她們是在進行毒品交易」云云（同上偵卷影
    本第12頁正、反面）；又於偵查中供述：「她（指乙○○）
    打電話叫我3點半到中正路尾接她。我3點多就載她過去。本
    來我要載她去牽車，在路上遇到她朋友，她說要講一下話，
    她就說先載她去獅子王，她要找一下人。」云云（同上偵卷
    影本第50頁反面）。準此以觀，證人乙○○就該扣案25罐Ｋ
    他命之來歷、如何取得該25罐Ｋ他命之經過、被告將Ｋ他命
    交付林哲鵬之原因、乙○○如何聯絡甲○○一同前去將該扣
    案25罐Ｋ他命交予林哲鵬等過程之證述，非但前後翻異其詞
    ，所證情節亦與甲○○證述內容迥異。再者，證人乙○○於
    原審審理中，就何時知悉扣案物25罐為Ｋ他命、被告係向何
    人表明該扣案物為Ｋ他命、購買數量龐大之Ｋ他命之動機、
    丙○○將Ｋ他命交付林哲鵬之原因、林哲鵬所交付之 6,000
    元其意為何等於本件究係何人出售該扣案25罐Ｋ他命等至為
    相關之細節，於原審審理中均以「我不記得」、「不知道」
    、「沒有問」等語答之。倘本件純係被告託請乙○○、甲○○將其向林哲鵬購得之Ｋ他命返還林哲鵬，則乙○○僅需於
    警詢以迄原審審理中始終如實供述即可，豈有於警詢之初竟
    將販賣Ｋ他命之責自攬於身，嗣後始於偵查及審理中另行更
    易其詞，稱扣案毒品Ｋ他命25罐係代替被告退貨與林哲鵬之
    理？又乙○○事後既已供述扣案毒品Ｋ他命25罐係代替被告
    退貨，則就此以有利於己之證述，當詳細陳述以求還原真相
    ，避免無端罹於刑責，豈有再就關鍵細節籠統答稱，使其證
    述內容可信度招致懷疑之理？足見證人乙○○上開所證，當
    係出於迴護被告而臨訟虛構之詞，顯不足採。
(五)、至證人林哲鵬於初次偵查後經具保在外，嗣後經傳喚於91年
    11月27日偵查中翻異前詞，改以：乙○○講的都對云云（同
    上偵卷第69頁正面）；復於原法院另案92年度訴字第1365號
    2次審理中經傳喚、拘提均未到庭，有該案92 年11月11日、
    92 年12月11日審理筆錄及送達回證3紙在卷可參（參見原法
    院92年度訴字第1365號卷第182頁至第184頁）。再經本院93
    年度上訴字第740號審理程序，於93年5月4日及同年7月27日
    審理期日經傳喚無著，此亦有該院上開2 次審理筆錄及送達
    回證在卷可參。甚且於93年10月19日另案於原法院93年度訴
    緝字第85號審理中證稱：「與乙○○被查獲的人不是在庭的
    甲○○」云云（參見原法院93 年度訴緝字第85號卷第130頁
    、第133 頁）。惟衡情以觀，證人林哲鵬是否因與乙○○、
    林克虎當面對質而礙於情面，抑或為乙○○、甲○○脫免所
    涉販賣毒品罪責，而使其證述前後不一，復經多次傳喚、拘
    提後拒不到庭，以求降低法院採信其證詞程度，均非無疑。
    按共同被告、證人之陳述有部分前後不符，或相互間有所歧
    異時，究竟何者為可採，法院仍得本其自由心證予以斟酌，
    非謂一有不符或矛盾，即應認其全部均為不可採信，若其基
    本事實之陳述，果與真實性無礙時，則仍非不得予以採信。
    （最高法院91年度台上字第3388號判決意旨參照）。是以審
    酌證人林哲鵬為警查獲及檢察官初次偵查中之證述，核與證
    人張峻、王仁甫及張家銘上開證述情節大致相符，且距離案
    發時間最為接近，尚無暇編織不實之謊言，自較其事後具保
    在外後，復經傳喚至偵查訊問及原審審理中作證之證述為可
    採，故應以證人林哲鵬於警訊時及檢察官初次時陳述之情節
    較為可採。且甲○○確為本件查獲當時所騎車附載乙○○之
    人，均據甲○○、乙○○迭於歷次警詢及偵查、原審審理中
    證述明確可查，益徵證人林哲鵬嗣後翻異前詞之證述，應屬
    事後迴護甲○○、乙○○之詞，並無足採。
(六)、又被告於原審審理中供稱：「（審判長問：你在數年之間，
    只有先後用過2 次Ｋ他命，所以代表你根本沒有施用Ｋ他命
    的習慣，而當時林哲鵬原本也不過說要把Ｋ他命交給你保管
    ，不見得一定要賣給你，更何況你自己又沒有用的習慣，而
    且也沒有錢，再說你跟李宗祐借的錢，是另有它用，是要週
    轉用的，不是要買Ｋ他命的，你怎麼會在剛好李宗祐要拿錢
    給你的時候，突然靈機一動，就把你根本不需要的25罐Ｋ他
    命買下來？）林哲鵬跟我說他要付包廂錢，錢不夠。（審判
    長問：先付錢才進包廂的嗎？）是。（審判長問：所以代表
    李宗祐錢拿過來的時候，林哲鵬已經湊好包廂費，而且已經
    付掉了，所以才能夠進包廂，那這樣為什麼你還要幫他買下
    來？）因為林哲鵬跟我說希望我幫他把這些Ｋ他命拿去換現
    金，我有跟他說我沒有辦法。（審判長問：既然你沒有辦法
    幫林哲鵬把Ｋ他命拿去換現金，而且你的6,000 元另有急用
    ，為何你要把林哲鵬的Ｋ他命買下來？）一半我是為了要趣
    味一下要醫眼睛，一半是要退還給他。（審判長問：你剛才
    自己說用了沒有效，怎麼可能又跟林哲鵬要把Ｋ他命買下來
    醫眼睛？而且要趣味一下的話，3、5罐也夠了，為何要買25
    罐？）他也要放在我那邊，等他要回台北的時候，我再拿給
    他。（審判長問：到底你是跟他買還是幫他保管？）也不算
    幫他保管，....。（審判長問：到底算是跟他買還是幫他保
    管？）應該算是幫他保管。（審判長問：既然幫他保管何必
    要付6,000元？）6,000元是先給林哲鵬，因為林哲鵬既然沒
    有什麼錢。（審判長問：沒有什麼錢？）包廂錢。因為他可
    能要把幫朋友湊的包廂錢還給朋友。（審判長問：所以你這
    6,000 元算是借給林哲鵬，而不是要跟他買Ｋ他命？）是。
    （審判長問：而且這6,000 元是要借給林哲鵬，讓他當天在
    獅子王跟朋友玩樂、招待朋友之用？）是。」云云（見原法
    院卷（二）第182頁至第184頁）。經查，被告所辯林哲鵬交
    付25罐Ｋ他命與被告之原因，或稱係為販售與被告、或稱係
    交由被告保管；所辯購買扣案25罐Ｋ他命之目的，或稱係供
    己施用、或稱為幫助林哲鵬付包廂費、或稱為濟助林哲鵬玩
    樂開銷所用、或稱為幫林哲鵬將Ｋ他命出售後換取現金；所
    稱曾交付與林哲鵬之6,000 元之用途，或稱係為購買Ｋ他命
    之價金、或稱係為借與林哲鵬，讓林哲鵬當天在獅子王跟朋
    友玩樂、招待朋友之用，所辯前後非一、自相矛盾，已難採
    信。又本件扣案Ｋ他命數量非少，而被告自稱距前次施用已
    達數年，倘被告確已有長時間未曾施用Ｋ他命，則何需一次
    購買數量高達25罐，且被告本身實無需求之Ｋ他命？況衡情
    施用毒品者對販毒者所販賣之毒品品質本當有一定瞭解或信
    任後，方可能一次購足較大量之數，若被告係向林哲鵬購買
    毒品，豈有對林哲鵬販賣之毒品品質不信任（甚至被告一度
    供稱用了沒感覺），即驟然購買達25罐之Ｋ他命？另被告復
    稱向林哲鵬購買上開Ｋ他命之資金係向李宗祐借貸而來以供
    週轉急用，顯見其本身經濟已非寬裕，豈有為了濟助林哲鵬
    玩樂開銷，而向林哲鵬購買施用後效果不佳之Ｋ他命，且數
    量高達25罐之理？綜上，被告所辯係向林哲鵬購買扣案Ｋ他
    命25罐之動機、過程或前後不一，或悖於常情，足認被告前
    開所辯該25罐Ｋ他命係向林哲鵬所購一節，當係事後卸責之
    詞，洵無足採。
(七)、被告之選任辯護人所舉證人李宗佑於原審及另案於本院93年
    度上訴字第740 號審理時之證詞（即李宗佑證稱：丙○○於
    案發當日有向渠借款6,000 元），擬證明被告於獲案當時向
    林哲鵬所收取之6,000 元現金是林哲鵬所退還原先丙○○向
    彼購買25罐Ｋ他命之價款云云。但查本院已經認定被告上開
    所辯「扣案25罐Ｋ他命是丙○○向林哲鵬購買，當時確係要
    乙○○、甲○○代替丙○○將該25罐Ｋ他命退還給林哲鵬」
    云云，並不可採，已如前述。再查林哲鵬於警訊、偵查中已
    明確供稱：「本次25 罐Ｋ他命買賣之交易價款為1萬元，該
    扣案之6,000 元是彼要歸還彼之前積欠「大仁」（即丙○○
    ）的。」等語（偵查卷第12頁正面、第69頁反面、第70頁正
    面），核與乙○○於偵查中所供：「（妳怎知道要收多少錢
    ？）是『大仁』（即丙○○）跟我說要收6,000 元，林哲鵬
    也有說他有跟『大仁』借6,000 元，所以我是要將錢拿回去
    給『大仁』。」等語相符，足見林哲鵬所證其之前曾向「大
    仁」借6, 000元，扣案之6,000 元是拿給乙○○要歸還「大
    仁」一節，方屬真實。另查茍該6,000元就是本案販賣25 罐
    Ｋ他命之價款，姑不論是林哲鵬販賣給被告或是被告賣給林
    哲鵬，衡情林哲鵬若要推卸罪責，大可逕自供稱本次向被告
    購買25罐Ｋ他命之價款即為6,000 元即可，何須另行編造「
    本次25罐Ｋ他命交易之價款為1萬元，該6,000元是要歸還之
    前積欠『大仁』的錢」之說辭？再者，證人李宗佑另案於本
    院93年度上訴字第740號審理時證稱：於91年11月8日晚間10
    時許，我在桃園縣桃園市○○路（又稱中正二街）金熊貓電
    玩店上班時，綽號「大仁」之丙○○有前去店裡找他，說其
    欠別人錢，要借6,000 元應急，伊當時身上並沒有錢，所以
    向丙○○說等伊下班再說，伊於9 日凌晨零時下班，於零時
    20分左右回到中壢中原大學附近家中取得6,000 元後，就開
    車出來，在車上有以手機與丙○○聯絡，雙方約在獅子王舞
    廳見面，伊於凌晨1時左右到達，就把6,000元交給在該地等
    候之丙○○云云。但查，李宗佑既然於丙○○前去渠上班之
    金熊貓電玩店向渠借錢時，渠身上適無金錢可供借貸，衡情
    渠當會向丙○○訴說不便之處，並請求諒解，或向店方與同
    事先行告貸後轉貸予丙○○，翌日再予返還，抑或於下班後
    搭載丙○○返家拿取金錢，焉會於深夜零時下班後自桃園市
    隨即返回中壢市（經查係中壢市○○○路16巷20號8 樓）家
    中拿錢，再不厭其煩開車返回桃園市將錢借予丙○○？況其
    前開所稱係「開車前往」乙節，核與其於原法院另案審理時
    述明：「（錢給他後）我就騎車離開」云云（見原法院93年
    度訴緝字第85號卷第143 頁），言下之意顯謂係騎駛機車之
    情，相互扞挌且出入極鉅，據此已見其所述不實，抑有進者
    ，另查依照李宗佑上開所證：「丙○○前去金熊貓電玩店向
    伊告貸6,000元之時間為『91年11月8日晚間10時許』，伊是
    自己開車去借錢給丙○○」云云；又李宗祐次於原審審理中
    證稱：「交錢給丙○○時，是丙○○一個人過來拿」。查與
    被告於原審審理中供稱：「我在91年11月8 日當天下午就有
    跟李宗祐說晚上要用錢週轉，當天晚上是李宗祐的朋友開雅
    歌的車子載他來獅子王，李宗祐坐在副駕駛座沒有下車，直
    接把錢拿給我，我與林哲鵬一起走過去向李宗祐拿錢」云云
    （原審卷(二)第181頁），2人所供借貸時間、李宗祐前往獅子
    王之方式、被告是否一人隻身前去向李宗祐取款等節，均顯
    有不符。益徵李宗祐前開所證曾於91年11月9 日凌晨，借貸
    6,000元與丙○○乙事，係屬迴護之詞，不足採信。
(八)、又被告即為綽號「大仁」之人，迭據證人乙○○供述在卷，
    核與證人李宗佑之證詞相符，另查乙○○本案犯行經檢察官
    於92年6 月30日提起公訴，此有起訴書在卷足憑，參以乙○○收受該起訴書後，於92年8 月15日（接見紀錄上所蓋印章
    誤為92年7 月15日，印章下端手寫之日期方屬正確）前去台
    灣桃園監獄接見被告時曾提及如何將該起訴書交給被告看，
    且查乙○○於92年8 月21日再度前去接見被告時，又提及「
    他們說東西（經查應是指Ｋ他命）是你賣的」云云，此有卷
    附台灣桃園監獄所檢送受刑人丙○○會客接見紀錄足憑（原
    法院92年度訴字第1365號卷第106頁、第118頁），凡此足見
    被告即是「大仁」無誤。
(九)、至被告雖另辯稱：「該扣案毒品係伊向林哲鵬所購買，夾鍊
    袋外面伊有碰，但是沒有碰裡面的毒品。如果裡面25罐Ｋ他
    命上有林哲鵬的指紋，但是沒有伊的指紋，就可以證明扣案
    毒品是林哲鵬所販售給伊」云云。經查：扣案第三級毒品Ｋ
    他命25罐，經送驗瓶身指紋，鑑驗結果未檢驗出指紋可資比
    對，此有內政部警政署刑事警察局94年11月10日刑紋字第09
    40170384號鑑驗書1份（原審卷(二)第7頁）附卷足憑，是尚無
    從為有利或不利於被告之認定。
(十)、又查證人乙○○於警訊及偵查中亦提及販入與販出Ｋ他命間
    ，有相當多之利潤價差存在（前揭偵查卷第10頁正面、第47
    頁正面），復觀以第三級毒品Ｋ他命物稀價昂，取得不易，
    且為政府嚴予查緝取締之違禁物，而非法販賣第三級Ｋ他命
    之刑責甚重，凡非法販賣第三級Ｋ他命者苟無利潤可圖，衡
    情應無甘冒被查緝法辦重刑之危險而無端代替他人運送之理
    。再查被告、乙○○、甲○○間倘無相當程度之信賴基礎，
    乙○○、甲○○又何須至愚甘冒被警查獲之風險，平白無故
    搭載被告替丙○○運送上開毒品前去交付林哲鵬？且被告又
    何能如此信賴而交付上開毒品予乙○○、甲○○，而不擔心
    遭其等出賣？據上說明，堪認被告應有與乙○○、甲○○共
    同意圖營利，基於販賣第三級毒品Ｋ他命之犯意聯絡及行為
    分擔，於被告與林哲鵬達成販賣Ｋ他命之共識後，嗣再由甲○○騎機車搭載乙○○前去交付毒品，而為本件犯行等情，
    應可認定。
二、綜上所述，本件事證已臻明確，被告前開所辯，要屬空言避
    就推諉圖卸之詞，殊無可採。本件被告犯行洵堪認定，應予
    依法論科。
三、查被告行為後，被告犯本件販賣第三級毒品犯行後，毒品危
    害防制條例業於93年1 月9 日修正施行，惟就修正前及修正
    後之毒品危害防制條例第4 條第3 項關於販賣第三級毒品罪
    之規定均為「製造、運輸、販賣第三級毒品者，處5 年以上
    有期徒刑，得併科新臺幣5 百萬元以下罰金。」，其構成要
    件、刑度均無不同，顯非涉及構成要件及法律效果之變更，
    無庸為新舊法之比較，應逕行適用修正後之新法。再者，沒
    收屬從刑，毒品危害防制條例第18條、第19條有關沒收之規
    定雖經修正，惟主刑既適用修正後之新法，有關沒收之規定
    自應從之。另本件被告行為後，刑法及刑法施行法部分條文
    亦經修正公布，並均於95 年7 月1 日施行。修正後刑法第2
    條第1 項之規定，係規範行為後法律變更所生新舊法律比較
    適用之準據法，於修正後刑法施行後，應適用修正後刑法第
    2 條第1 項規定之「從舊從輕」之原則為比較；修正後刑法
    第2 條第2 項，則為同條第1 項之特別規定，於修正後刑法
    施行後，關於非拘束人身自由之保安處分，應依修正後刑法
    第2 條第2 項之規定，適用裁判時之法律。又修正後刑法第
    35條，乃刑之重輕之法定次序與標準，應適用裁判時之修正
    後刑法第35條之規定。修正後刑法第2 條第1 項係採「從舊
    從輕」原則，適用最有利於行為人之法律。既曰法律，自較
    刑之範圍為廣；除法律有特別規定者（如修正後刑法第2 條
    第2 項非拘束人身自由之保安處分適用裁判時法，修正後刑
    法施行法第9 條之3 規定之情形），應依其規定；或事關執
    行之緩刑之宣告，或犯罪在刑法修正施行前，自首在刑法施
    行後之自首部分，或程序之規定（程序從新，如刑法第40條
    沒收宣告之程序規定），應適用裁判時之修正後刑法之規定
    外；依修正後刑法第2條第1項比較時，應就「罪、刑」有關
    之共犯、未遂犯、連續犯、牽連犯、結合犯以及累犯加重、
    自首減輕暨其他法定加減原因（如身分加減）與加減例等一
    切情形，綜其全部之結果而為比較後，予以整體適用，不能
    割裂而分別適用有利益之條文。關於易科罰金之折算標準、
    易服勞役之折算標準及期限、罰金與死刑是否併予執行、多
    數有期徒刑定應執行之刑時之最高刑期之限制等之修正，事
    涉行為人易刑折算標準金額之多寡與期限之長短及定執行刑
    時能否就罰金刑併予執行或有期徒刑定應執行之刑時最高度
    之限制，亦均屬依修正後刑法第二條第一項所應比較適用法
    律之範圍。拘束人身自由之保安處分，並非屬修正後刑法第
    2條第2項規定應適用裁判時法之範圍，除有特別規定者外，
    亦屬應依修正後刑法第2條第1項比較適用之法律；從刑附屬
    於主刑，除法律有特別規定者外，依主刑所適用之法律（以
    上參考最高法院95年5月23日刑事庭第8次會議決議及最高法
    院24年上字第4634號、24年上字第5292號、27年上字第2615
    號判例）。茲首就與本案有關且於為刑之宣告前須先行及連
    帶確定應如何適用之法律修正情形列述如下：
(一)、與罪、刑有關且須依修正後刑法第2條第1項規定為利、弊之
    比較以定如何適用之法律變更部分：
 1、關於共同正犯規定部分，修正前刑法第28條規定：「二人以
    上共同實施犯罪之行為者，皆為正犯」，修正後則規定：「
    二人以上共同實行犯罪之行為者，皆為正犯」，揆諸本條之
    修正理由係為釐清陰謀共同正犯、預備共同正犯、共謀共同
    正犯是否合乎本條規定之正犯要件，而修正後之規定僅限縮
    在「實行」概念下之共同參與行為，始成立共同正犯。而本
    案被告丙○○與乙○○、甲○○共同販賣第三級毒品之犯行
    ，均屬實行犯罪行為之正犯。
 2、本件被告行為時之刑法第33條第5 款原規定「主刑之種類如
    左：五、罰金：一元以上。」嗣刑法第33條第5款修正為：
    「主刑之種類如下：五、罰金：新臺幣一千元以上，以百元
    計算之。」，是依修正後之法律，所得科處之罰金刑最低為
    新臺幣1,000 元，而依被告行為時之刑罰法律，即修正前刑
    法第33條第5款規定罰金最低額1元計算，罰金刑最低額為銀
    元1元，換算為新臺幣最低額僅為新臺幣3元，是以修正前刑
    法之規定較有利於被告。
 3、綜上，比較上述修正前、後之刑罰法律，修正後相關刑法法
    律規定並非較有利於被告。揆諸前揭最高法院決議及修正後
    刑法第2條第1項之「從舊從輕」原則，綜其全部罪刑之結果
    而為比較，自應適用被告行為時即修正前刑法相關規定，作
    為論罪科刑之依據。
(二)、毋須依修正後刑法第2條第1項規定為利、弊之比較以定如何
    適用之法律修正部分：
 1、刑法第11條原規定「本法總則於其他法令有刑罰之規定者，
    亦適用之。但其他法令有特別規定者，不在此限。」，經修
    正為「本法總則於其他法律有刑罰或保安處分之規定者，亦
    適用之。但其他法律有特別規定者，不在此限。」，亦即為
    使法規範明確，將「法令」修正為「法律」以符合法律保留
    及罪刑法定原則，復就解釋上認為「有刑罰之規定」包含保
    安處分部分亦予以明文化，是以此一修正並未涉及實體國家
    刑罰權之有無暨其範圍之更迭，非屬與罪、刑有關且須與之
    整體依修正後刑法第2條第1項之規定為新、舊法比較以同其
    適用之「法律變更」，惟本條修正之目的既為符法律保留及
    罪刑法定原則暨規範明確性之要求，當以修正後之規定較能
    契合刑罰之本質兼更具規範之實質妥當性暨進步性，因之，
    基於「法與時轉則治」之理念，此部分自應適用修正後規定
    。
 2、刑法第38條第1項第1款有關違禁物之沒收，修正前原規定「
    左列之物沒收之：一、違禁物。」，經修正為「下列之物沒
    收之：一、違禁物。」，兩者僅為文字修正，並未涉及法律
    效果之變更，揆諸上開說明，自亦非屬法律變更，無庸為新
    、舊法之比較，而應逕行適用修正後之規定。
四、按Ｋ他命係業經公告列為毒品危害防制條例第2條第2項第 3
    款之第三級毒品，禁止非法持有、施打、吸用、製造、運輸
    或販賣。核被告所為，係犯修正後毒品危害防制條例第4 條
    第3 項販賣第三級毒品罪。被告乙○○、林克虎與丙○○，
    就上開犯行具有犯意聯絡及行為分擔，均為共同正犯。又本
    件共同正犯乙○○於本案為警查獲逮捕之前，已將所攜帶之
    25罐Ｋ他命交付林哲鵬，業經乙○○證述在卷（上揭偵查卷
    第9 頁正面、第68頁反面），核與林哲鵬與甲○○所證（上
    揭偵查卷第11頁反面、第13頁反面、第49頁反面、第51頁正
    面）相符，並經證人即獲案警員王仁甫證述在卷（上揭偵查
    卷第75頁正面）。顯見乙○○於經警查獲前已將買賣標的即
    25罐Ｋ他命交付給林哲鵬，則雙方當已完成毒品Ｋ他命之買
    賣交易甚明。因此縱林哲鵬尚未交付金錢給丙○○，亦無解
    於被告丙○○販賣第三級毒品罪之成立，附此敘明。
五、原審據以論科，固非無見，惟查：包裝本案扣案之第三級毒
    品K 他命之塑膠小罐非屬違禁物，係屬供犯罪所用之物，原
    判決將此塑膠小罐25罐與與上開K他命併依刑法第38條第1項
    規定沒收之，於法即有未洽，被告上訴意旨空言否認犯罪，
    固不足取，惟原判決既有可議，自應由本院予以撤銷改判。
    爰審酌被告為圖私利，販賣毒品戕害他人身心，影響國家禁
    毒政策，犯罪經查獲後，竟毫無悔意，矢口否認犯行，並一
    再更易供詞內容以求矯飾，態度不佳，並其犯罪手段、目的
    、販賣之第三級毒品數量甚鉅與所生危害等一切情狀，量處
    如主文所示之刑。末按「毒品危害防制條例第2條第2項規定
    ，毒品依其成癮性、濫用性及對社會危害性分為四級，並就
    製造、運輸、販賣、意圖販賣而持有、以非法方法使人施用
    、引誘他人施用及轉讓等不同品項毒品之行為，分別定其處
    罰。至施用或持有第三、四級毒品，因其可罰性較低，故予
    除罪化，僅就施用及持有第一、二級毒品科以刑罰。惟鑑於
    第三、四級毒品均係管製藥品，特於同條例第11 條之1明定
    無正當理由，不得擅自持有；第18 條第1項後段復規定查獲
    之第三、四級毒品，無正當理由而擅自持有者，沒入銷燬之
    。從而，依同條例第18條第1 項後段應沒入銷燬之毒品，專
    指查獲之施用、持有第三、四級毒品而言；倘係查獲之製造
    、運輸、販賣、意圖販賣而持有、以非法方法使人施用、引
    誘他人施用或轉讓之第三、四級毒品，既屬同條例相關法條
    明文規定處罰之犯罪行為，即非該條項應沒入銷燬之範圍。
    又同條例第19條第1 項所定『供犯罪所用或因犯罪所得之物
    』，係指犯第4條至第9條、第12條、第13條或第14條第1 項
    、第2 項之罪所用或所得之物，不包括毒品本身在內，自不
    得為第三、四級毒品之沒收依據（以犯第四條第三項販賣第
    三級毒品罪為例，其供犯罪所用之物，當指『供販賣第三級
    毒品所用之物』而言；第三級毒品本身為販賣之標的，為遂
    行販賣該毒品使用之物，始屬『供犯罪《犯第四條第三項之
    販賣第三級毒品罪》所用之物』，其理至明）。同條例對於
    查獲之製造、運輸、販賣、意圖販賣而持有、以非法方法使
    人施用、引誘他人施用及轉讓第三、四級毒品之沒收，並無
    特別規定，如其行為已構成犯罪，則該毒品即屬不受法律保
    護之違禁物，應回歸刑法之適用，依刑法第38條第1項第1款
    之規定沒收之。」（最高法院著有95年度台上字第4358號、
    95年度台上字第911 號判決意旨可資參照）。扣案之上開毒
    品總毛重55.6公克，總淨重18.59公克，經取樣0.4公克化驗
    ，驗餘淨重18.19 公克，經送鑑後均含有第三級毒品愷他命
    （即Ｋ他命）成分，有上開鑑驗通知書1 紙附卷可參，揆諸
    上開規定，應依修正後刑法第38條第1項第1款之規定宣告沒
    收，至包裝用之小塑膠罐，應依同法第1項第2款之規定沒收
    之。扣案配用「0000000000」門號三星廠牌Ａ２００型行動
    電話機具1 具（不含ＳＩＭ卡），均係被告所有供犯本件販
    賣第三級毒品罪所用之物，業據證人林哲鵬、乙○○供明在
    卷，應依修正後毒品危害防制條例第19條第1 項規定宣告沒
    收，又上開行動電話機具1 具既經扣案，在實體上即無全部
    或一部不能沒收之虞，故無依同條項之規定贅知「如全部或
    一部不能沒收時，追徵其價額」之必要。扣案「0000000000
    」門號ＳＩＭ卡1 枚，雖係被告所持用，惟行動電話服務須
    以晶片卡（即ＳＩＭ卡）為使用介面，因此電信公司於出租
    行動電話門號予消費者使用時，即同時附帶提供晶片卡給消
    費者作為門號使用之介面，該晶片卡既屬消費者使用租賃門
    號所必須之物，依租賃關係債之本旨觀之，除契約雙方當事
    人明示約定該晶片卡之所有權歸屬門號租賃者外，則尚難僅
    以電信公司接受消費者申辦門號並將該門號開通上線，即認
    電信公司於出租門號之際，同時將依租賃關係應提供與消費
    者以使消費者使用租賃門號之該晶片卡所有權，一併移轉於
    消費者。至租賃契約消滅時，電信公司是否拋棄該晶片卡之
    所有權，而使消費者無庸繳還該晶片卡，與晶片卡所有權歸
    屬之判斷，係屬二事。又被告所持用之「0000000000」門號
    ，係用戶名稱「TUAKSA SANCHAT」之人向電信業者「台灣大
    哥大股份有限公司」（下稱「台灣大哥大」）所承租之預付
    卡型門號，此有台灣大哥大股份有限公司基本資料查詢1 紙
    附卷可參。而該公司預付卡門號租賃服務契約，任何人於該
    公司之網站上皆可自由查詢。經查該公司上開服務契約中既
    無晶片卡歸屬權之特別約定，揆諸上開法理，自應認扣案「
    0000000000 」門號ＳＩＭ卡1枚，仍屬「台灣大哥大」所有
    ，而非被告丙○○所有供犯本件販賣第三級毒品所用之物；
    至本件扣案雖另尚有配用「0000000000」門號行動電話機具
    1具及ＳＩＭ卡1枚，惟該物品分別為證人林哲鵬所有及持用
    ，亦係被告丙○○及共同正犯乙○○、甲○○所有供犯本件
    販賣第三級毒品罪所用或所得之物；另本件扣案現金 6,000
    元，依證人林哲鵬於警訊及初次偵查中所述，該現金 6,000
    元係彼要清償之前所欠丙○○之金錢，該次購買Ｋ他命之價
    錢1 萬元，彼已與丙○○約好下次再給付等語（參見偵查卷
    第12頁正面），且並無其他積極證據足以認定該6,000 元係
    本件毒品交易所得之物，爰均不另為沒收之諭知，併此敘明
    。
六、公訴意旨略以：被告與乙○○、甲○○3 人均明知Ｋ他命（
    Ketamine）係業經公告列為毒品危害防制條例第2條第2項第
    3 款之第三級毒品，不得運輸，除前揭經本院論罪科刑之共
    同販賣Ｋ他命與林哲鵬犯行外，就被告於91年11月9日凌晨3
    時許，在甲○○位於桃園縣桃園市○○○路○段59 號5樓之3
    住處內，指示甲○○自該住處騎乘機車附載乙○○攜帶扣案
    第三級毒品Ｋ他命25罐，共同運輸前往桃園縣桃園市○○路
    與和平路口之ＯＫ便利商店前與林哲鵬進行毒品交易乙節，
    認被告尚涉犯毒品危害防制條例第4條第3項運輸第三級毒品
    罪嫌。經查：
(一)、本件被告與乙○○、甲○○共同運輸第三級毒品Ｋ他命之事
    實，業據檢察官在起訴書犯罪事實欄內載明，是已起訴。起
    訴書漏引犯毒品危害防制條例第4條第3項之運輸第三級毒品
    罪，於起訴效力不生影響，合先敘明。
(二)、按毒品危害防制條例所指之「運輸」毒品，雖不限於國際間
    輸入、輸出關係之運輸，惟國內之運輸，仍應以所運輸之毒
    品有在兩區域間，具有輸出或輸入之作用為其構成要件，如
    係在同一區域內就本即存在之毒品為搬運或攜帶，而無自某
    區域輸入，或輸出某區域外之行為，尚難謂為本條例所稱之
    「運輸」（最高法院27年滬上字第42號判例意旨參照）。次
    按「所謂運輸者，一、運輸二字包括國際間及國內而言。二
    、以運輸之意思由甲地運到乙地之行為謂之運輸（即其意思
    非販賣、非持有而為運輸之意思，其行為係由甲地運到相當
    距離之乙地並含有運輸之作用者）。」（最高法院24年總會
    決議第38則可資參照）。據此，毒品危害防制條例第4 條各
    項所謂之運輸，即行為人僅基於單純運輸之意思而為運輸，
    並無他項目的可言。本件被告指示甲○○載乙○○，將欲販
    售與林哲鵬之扣案25罐Ｋ他命，自甲○○位於桃園縣桃園市
    ○○○路2段59號5樓之3 住處攜帶至桃園縣桃園市○○路與
    和平路口之ＯＫ便利商店前交付林哲鵬之過程，係以販賣目
    的而從事於搬運之行為，且搬運Ｋ他命之路程同在桃園市內
    ，僅屬短途持送，顯非屬毒品危害防制條例第4 條所規範之
    運輸行為。是公訴意旨認被告涉犯毒品危害防制條例第4 條
    第3項運輸第三 級毒品罪嫌，顯有誤會。惟依起訴書所載意
    旨，公訴人認被告係以指示乙○○、甲○○攜帶扣案Ｋ他命
    25罐交付林哲鵬為方法，遂行販賣Ｋ他命與林哲鵬之結果，
    是公訴意旨顯認被告涉犯之運輸第三級毒品罪嫌如成立犯罪
    ，與前開論罪科刑之部分具牽連犯之裁判上一罪關係，爰不
    另為無罪之諭知，附此敘明。
據上論斷，應依刑事訴訟法第369條第1項前段、第364條、第299
條第1項前段，修正後毒品危害防制條例第4條第3項、第19條第1
項，修正後刑法第2條第1項前段、第11條前段、第38條第1項第1
款、第2款，修正前刑法第28條、第55條，判決如主文。
本案經檢察官羅榮乾到庭執行職務。
中    華    民    國    97    年    4     月    29    日
                  刑事第三庭  審判長法  官  蔡秀雄
                                    法  官  蔡聰明
                                    法  官  許文章
以上正本證明與原本無異。
如不服本判決，應於收受送達後十日內向本院提出上訴書狀，其
未敘述上訴之理由者並得於提起上訴後十日內向本院補提理由書
（均須按他造當事人之人數附繕本）。
                                    書記官  蔡慧娟
中    華    民    國    97    年    4     月    29    日
附錄：本案論罪科刑法條全文
毒品危害防制條例第4條
製造、運輸、販賣第一級毒品者，處死刑或無期徒刑；處無期徒
刑者，得併科新臺幣1千萬元以下罰金。
製造、運輸、販賣第二級毒品者，處無期徒刑或7年以上有期徒
刑，得併科新臺幣7百萬元以下罰金。
製造、運輸、販賣第三級毒品者，處5年以上有期徒刑，得併科
新臺幣5百萬元以下罰金。
製造、運輸、販賣第四級毒品者，處3年以上10年以下有期徒刑
，得併科新臺幣3百萬元以下罰金。
製造、運輸、販賣專供製造或施用毒品之器具者，處1年以上7
年以下有期徒刑，得併科新臺幣1百萬元以下罰金。
前五項之未遂犯罰之。


司法院資訊處製作；財團法人民間司法改革基金會備份。
